臺灣臺南地方法院民事判決　　　　　　　 95年度再易字第8號
再審原告　　乙○○
訴訟代理人　向文英律師
再審被告　　甲○○○
　　　　　　丙○○○
兼上一人
訴訟代理人　丁○○
上列當事人間請求確認界址事件，再審原告對於本院民國95年4
月6日94年度簡上字第179號確定判決提起再審之訴，本院判決如
下：
    主  文
再審之訴駁回。
再審訴訟費用新台幣陸仟陸佰壹拾伍元由再審原告負擔。
    事實及理由
一、按再審之訴，應於30日之不變期間內提起；前項期間，自判
    決確定時起算，判決於送達前確定者，自送達時起算；其再
    審之理由發生或知悉在後者，均自知悉時起算。民事訴訟法
    第500條第1項、第2項定有明文。又不得上訴之判決，於宣
    示時確定；不宣示者，於公告時確定，同法第398條復有明
    定。本院94年度簡上字第179號確認界址之訴，其訴訟標的
    價額核定為新台幣（下同）405,900元，依民事訴訟法第436
    條之2第1項規定，經簡易訴訟程序之第二審裁判後即不得再
    上訴，且於宣示判決時即行確定。而本院94年度簡上字第
    179號確認界址民事判決（下稱原確定判決）於95年4月6日
    宣示時確定，依上開規定，本件再審之訴之不變期間應自判
    決宣示之日起算送達再審原告時起算，惟宣示判決時並未一
    併告知理由，當事人須俟判決書送達時，始知有無再審理由
    ，本件再審原告以原確定判決有民事訴訟法第496條、第436
    條之7之再審事由提起再審之訴，應以其收受第二審判決書
    時，為其知悉有無再審事由之起算日，並以之計算再審不變
    期間之起算日，始稱合理。再審原告係於95年4月18日收受
    原確定判決，此有送達證書附於原確定判決卷宗可稽，再審
    原告於95年5月16日提起本件再審之訴，未逾上開法定不變
    期間，先予敘明。
二、再審原告主張：
  (一)原確定判決有民事訴訟法第496條第1項第1款「適用法規顯
    有錯誤」之再審事由：
    再審原告於原審主張兩造界址應以原蓋竹仔厝共同壁中心線
    為準，即原確定判決附圖所示AB兩點連接線為準，再審原告
    除在前審提出現場遺留有從前竹屋連接土地之地基磚塊，以
    證明兩造原界址所在外，且經再審被告甲○○○之訴訟代理
    人方福田於前審自認兩造原界址線確係在AB兩點連接線，再
    審原告依法無庸就此部分再為舉證，原確定判決竟不適用民
    事訴訟法第277條、第279條第1項、第280條第1項自認之規
    定，反而認定「再審被告甲○○○之訴訟代理人方福田固曾
    於原審93年11月10日勘驗現場時陳稱：「當初系爭土地前之
    道路徵收時，徵收補償金由聲請人（按即上訴人）領取補償
    金，之前之竹屋建設至被徵收之地範圍上，因此聲請人領取
    補償金後，同意由原竹屋後之磚塊界址往後延伸，所以才在
    分割共有物時同意以原持分劃定分割線等語（見原審卷第98
    頁、第99頁）；其復於94年1月18日調解程序期日陳稱「當
    初道路徵收所以相對人部分土地被徵收，但是徵收款由聲請
    人（按即上訴人）領取。所以土地才會再往後延伸」等語（
    見原審卷第234頁），惟上訴人甲○○○之訴訟代理人方福
    田上揭供述，應僅係陳述於上開分割共有物事件中，何以上
    訴人同意以原竹屋後之磚塊界址往後延伸劃分分割線，尚難
    逕認其已自認上訴人所主張前開竹子厝遺留牆壁之共同壁中
    心線即如附圖所示AB點連接線為兩造土地之界址線，且其餘
    被上訴人丙○○○、丁○○並未為前揭陳述，自無上訴人所
    主張被上訴人均已為上開自認之情」等語；惟再審被告上開
    陳述既指明「當初系爭土地前之道路徵收時，徵收補償金由
    聲請人（按即上訴人）領取補償金，之前之竹屋建設至被徵
    收之地範圍上，因此聲請人領取補償金後，同意由原竹屋後
    之磚塊界址往後延伸，所以才在分割共有物時同意以原持分
    劃定分割線」、「當初道路徵收所以相對人部分土地被徵收
    ，但是徵收款由聲請人（按即上訴人）領取。所以土地才會
    再往後延伸」，其陳述即包含自認兩造原界址確係在AB 兩
    點連接線，且另行主張徵收補償金由再審原告領取後，兩造
    同意由原竹屋後之磚塊界址往後延伸，再審原告就此事實已
    無庸舉證，且依最高法院26年上字第805號判例意旨，上開
    自認之事實有拘束法院之效力，依民事訴訟法第277條、第
    279條第1項、第280條第1項之規定，再審原告已無庸就此部
    分再為舉證，法院應認當事人自認之事實為真正，以為裁判
    基礎，並依民事訴訟法第277條前項舉證責任分配原則，由
    再審被告就其有利於己之上開事實，負舉證責任，原確定判
    決不適用自認之規定，復以再審原告就主張之事實未盡舉證
    責任，而為再審原告敗訴判決，其適用法規有明顯違誤。
  (二)原確定判決有民事訴訟法第436條之7「足以影響於裁判之重
    要證物漏未斟酌」之再審事由：
  (1)再審被告甲○○○之訴訟代理人方福田上揭供述應屬自認，
    依民事訴訟法第279條第1項之規定，應係自認，依舉證責任
    分配原則，舉證責任已經轉換，依法應由再審被告舉證，前
    審應再調查此部分證據而漏未調查。
  (2)再審被告甲○○○之訴訟代理人方福田於前審93年11月10
    日勘驗現場時，及於94年1月18日調解程序期日所為之上開
    陳述，其真意係指兩造原以竹屋所在範圍為再審被告土地持
    分範圍，且兩造確以竹屋後之磚塊為界址，而再審被告現在
    之所以主張，應以原分割判決所為之分割線為兩造之界址線
    ，且再審被告之所有土地面積為分割判決後其分得之面積，
    係因再審原告領取再審被告應領之徵收補償金，亦即再審被
    告係以徵收補償金買得自原竹屋磚塊界址線（即AB兩點連接
    線），至現分割判決所為分割線（即CD兩點連接線）之土地
    。惟觀諸卷附徵收補償卷，並無應由再審被告領取之徵收款
    由再審原告領取之記載或收取證明等紀錄，原確定判決實可
    依前揭再審被告訴訟代理人之陳述認定其自認再審原告主張
    之界址線為AB兩點連接線，且面積之核計以竹屋所在特定範
    圍等語為實在，再輔以徵收補償卷則更無法證明再審被告主
    張兩造嗣後土地買賣之事實為真，再審被告復未就買賣之事
    實提出有利之證據，即應為有利於再審原告之認定，惟原確
    定判決竟漏未斟酌前開有利於再審被告之前揭再審被告甲○○○之訴訟代理人自認及徵收補償卷等重要證物，遽為再審
    原告敗訴之判決，即有民事訴訟法第436條之7「足以影響於
    裁判之重要證物漏未斟酌」之再審事由。
  (三)聲明：
    (1)台灣台南地方法院94年度簡上字第179號確定判決及台灣
      台南地方法院新營簡易庭94年度營簡字第294號判決均廢
      棄。
    (2)第1項廢棄部分，請求判決確認再審原告所有坐落於台南
      縣麻豆鎮○○○段1083地號土地與再審被告丁○○所有坐
      落同地段1083之3地號土地、再審被告丙○○○所有坐落
      同地段1083之4地號土地、再審被告甲○○○所有坐落同
      地段1083之5地號土地之界址，應以原審判決附圖所示（
      下簡稱附圖）A、B兩點連接線為界。
    (3)第1項廢棄部分，再審被告丁○○應將前開地段如附圖所
      示，編號建1083之3（A）部分，面積13平方公尺、編號建
      1083之4（A）部分，面積8平方公尺之鐵皮建築物、及編
      號建1083（A）部分，面積9平方公尺之帆布建築物拆除。
      再審被告丁○○應將如附圖所示編號1083之3（A）部分面
      積（即越界部分）16平方公尺、再審被告丙○○○應將如
      附圖所示編號建1083之4（A）部分面積8平方公尺、再審
      被告甲○○○應將如附圖所示編號螢光寅部分面積8平方
      公尺移轉登記予再審原告所有。再審被告丁○○將如附圖
      所示編號1083之3（A）部分（面積同上）、1083（A）部
      分面積9平方公尺土地返還予再審原告，再審被告丙○○○、甲○○○並應將前開附圖所示編號建1083之4（A）、
      編號寅部分之土地，返還再審原告。
三、再審被告丙○○○、丁○○均以：原確定判決已就兩造界址
    調查證據完畢，茲引用前審歷次之主張，並聲明：駁回再審
    原告之訴等語；再審被告甲○○○則則未提出準備書狀作何
    聲明或陳述。
四、本院之判斷意見：
  (一)原確定判決並無適用法規錯誤之再審理由：
  (1)按民事訴訟法第496條第1項第1款所謂適用法規顯有錯誤者
    ，係指確定終局判決依該確定終局判決所確定之事實，或於
    第三審為法律審時，其所為判決係依據第二審判決所確定之
    事實，而為之法律上判斷，有積極適用法規不當，或有消極
    不適用法規顯然影響裁判之情形。而所謂適用法規不當，係
    指確定終局判決所適用之法規，顯然不合法律規定，或與司
    法院現尚有效之大法官會議解釋，或最高法院現尚有效之判
    例，顯然違反者而言，並不包括漏未斟酌證據、認定事實錯
    誤、取捨證據失當、判決不備理由及在學說上諸說併存致發
    生法律上見解歧異等情形在內。是若在學說上諸說併存尚無
    法規判解可據者，或就該法律規定事項所表示之法律上見解
    ，均非適用法規顯有錯誤之情形。再者，解釋意思表示原屬
    事實審法院之職權，原確定判決不過就事實審法院所確定之
    事實為法律上之判斷，事實審法院解釋意思表示，縱有不當
    ，亦不生適用法規顯有錯誤問題（64年台再字第140號判例
    要旨參照）。又民事訴訟法第279條第1項所定自認，必須
    當事人對於他造主張之事實，積極的表示承認，同法第280
    條第1項之規定，係指當事人對於他造主張之事實，於言詞
    辯論時，消極的不表示意見，法律擬制其為自認而言。
  (2)再審原告主張原確定判決有上開適用法規錯誤之再審理由云
    云，再審被告甲○○○之訴訟代理人方福田固曾於前審陳稱
    ：當初系爭土地前之道路徵收時，徵收補償金由聲請人（即
    再審原告）領取補償金，之前之竹屋建設至被徵收之土地範
    圍上，因此聲請人領取補償金後，同意由原竹屋後之磚塊界
    址往後延伸，所以才在分割共有物時同意以原持分劃定分割
    線等語（見本院94年度營簡字第294號卷第98頁、第99頁）
    ，復於94年1月18日調解程序期日陳稱「當初道路徵收所以
    相對人部分土地被徵收，但是徵收款由聲請人（按即再審原
    告）領取。所以土地才會再往後延伸」等語（見同上卷第
    234頁），惟經原確定判決認定：再審被告甲○○○之訴訟
    代理人方福田所為上揭陳述，僅係陳述於另件分割共有物事
    件中，何以再審原告同意以原竹屋後之磚塊界址往後延伸劃
    分分割線，並非再審被告甲○○○承認再審原告所主張前開
    竹仔厝遺留牆壁之共同壁中心線即如附圖所示AB點連接線為
    兩造土地之界址線之事實，且再審被告丙○○○、丁○○並
    未為上開陳述，自無再審原告所主張再審被告均已自認之情
    等語，原確定判決所為再審被告甲○○○之訴訟代理人方福
    田上開陳述核與民事訴訟法第279條第1項、第280條第1項自
    認之規定有間，非屬自認之法律上判斷，並無積極適用法規
    不當，或消極不適用法規顯然影響裁判之情形，再審原告主
    張主張原確定判決有適用法規錯誤之再審理由部分，即非可
    採。
  (二)原確定判決並無足以影響判決之重要證物漏未調查之再審理
    由：
  (1)按民事訴訟法第436條之7所謂足以影響於判決之重要證物，
    漏未斟酌者，係指當事人在前審程序已經存在並已為證據聲
    明之證據，前審並未認為不重要而忽略證據聲明未為調查，
    或已為調查而未就調查之結果予以判斷，且須足以影響裁判
    結果而言。
  (2)再審原告主張再審被告甲○○○訴訟代理人方福田之陳述為
    自認，依舉證責任分配原則，舉證責任已經轉換，依法應由
    再審被告舉證，原確定判決就此部分有證據漏未調查之再審
    理由云云，惟再審被告甲○○○之訴訟代理人方福田上開陳
    述經原確定判決認定並非自認，已如前述，原確定判決依舉
    證責任分配原則，認不得依再審被告甲○○○訴訟代理人方
    福田於前審之上開陳述，逕予認定再審原告主張兩造原界址
    確係在AB兩點連接線之事實，舉證責任之分配並無不當，更
    無在前審程序已經存在並已為證據聲明之證據，前審並未認
    為不重要而忽略證據聲明未為調查，或已為調查而未就調查
    之結果予以判斷，且足以影響裁判結果之情事，再審原告此
    部分主張，不符合民事訴訟法第436條之7所規定足以影響裁
    判之證物漏未審酌之要件，顯無再審理由。
  (3)至再審原告另主張原確定判決就再審被告甲○○○之訴訟代
    理人方福田在前審之自認及徵收補償卷等重要證物，遽為再
    審原告敗訴之判決，有足以影響於裁判之重要證物漏未斟酌
    之再審事由云云，然查，再審原告主張上開足以影響判決之
    重要證物漏未調查之再審理由，業據再審原告於原判決訴訟
    程序中為主張，經原確定判決法院於審理中所審酌，且於判
    決中載明認定事實、證據取捨之理由，再審原告仍係就原判
    決認定事實、證據取捨為爭執，並就原判決已審酌之證據再
    為主張，不符合民事訴訟法第436條之7所規定足以影響裁判
    之證物漏未審酌之要件，再審原告主張原判決有再審理由，
    並無所據。
五、末按再審之訴，顯無再審理由者，得不經言詞辯論，以判決
    駁回之，民事訴訟法第502條第2項定有明文。本件再審原告
    主張原確定判決有民事訴訟法第496第1項第1款規定適用法
    規顯有錯誤之再審事由、第436條之7有足以影響判決之重要
    證物漏未調查之再審理由，顯為無理由，從而，再審原告據
    以提起本件再審之訴，爰不經言詞辯論，逕以判決駁回之。
六、據上論結，本件再審之訴為無理由，依民事訴訟法第502條
    第2項、第78條、第87條第1項，判決如主文。
中　　華　　民　　國　　96　　年　　3 　　月　　14　　日
                  民事第三庭    審判長法　官　蔡美美
                                      法  官  張季芬
                                      法  官  張桂美
上為正本係照原本製作
本判決不得上訴
中　　華　　民　　國　　96　　年　　3 　　月　　16　　日
                                      書記官  黃鋕偉
